最高法院刑事判決　　　　　　九十四年度台上字第四四三七號
　　上訴人　台灣高等法院台南分院檢察署檢察官
　　被　告　甲○○
　　　　　　　　　　號
　　 　　　 丙　○
　　　　　　乙○○
上列上訴人因被告等違反公職人員選舉罷免法案件，不服台灣高
等法院台南分院中華民國九十四年四月十二日第二審更審判決（
九十四年度選上更(一)字第二六號，起訴案號：台灣台南地方法院
檢察署九十一年度偵字第六七六、六八五、一三四二號），提起
上訴，本院判決如下：
    主  文
原判決撤銷，發回台灣高等法院台南分院。
    理  由
本件原判決撤銷第一審關於被告丙○、乙○○對於有投票權之人
，交付賄賂，而約其為一定之行使投票權部分之判決，改判分別
仍論處丙○、乙○○對於有投票權之人，交付賄賂，而約其為一
定之行使投票權各罪刑；又撤銷第一審甲○○部分論罪科刑之判
決，改判諭知其無罪；固非無見。
惟按共同被告對於其他共同被告之案件而言，為被告以外之第三
人，本質上屬於證人，為確保被告對證人之詰問權，證人（其他
共同被告）於審判中，應依法定程序到場具結陳述，並接受被告
之詰問，其陳述始得作為認定被告犯罪事實之判斷依據，此觀司
法院釋字第五八二、五九二號解釋意旨甚明。本件原判決理由內
，以被告丙○、乙○○及共同被告顏洪強碖、洪瑞安等人於民國
九十二年九月一日刑事訴訟法施行前，在警詢及偵查中所為審判
外之陳述，依刑事訴訟法施行法第七條之三之規定，雖未以證人
身分詰問，仍具效力，而有證據能力云云，並於理由內採為論罪
之基礎，揆之首開說明，自非適法。又台南縣賽鴿協會於九十年
十一月二十五日，該日所贈送會員之橄欖油禮盒，其品牌為（E1
050 西班牙橄欖油）與本件在洪瑞安、顏洪強碖、乙○○家中所
查扣之橄欖油禮盒品牌同為（西班牙花園橄欖油）不同，其包裝
、價格亦均不相同（見原判決第一六頁），如屬無訛，則甲○○
送給丙○之橄欖油禮盒，並非謝總茹向台南縣賽鴿協會領取轉送
之橄欖油禮盒甚明，果而，丙○於偵查中之自白（如具證據能力
時）：我拿給顏洪強碖之那盒橄欖油禮盒也是甲○○拿給我的。
（何時拿？）比我拿給乙○○的那二盒約早一週。（在何處拿給
你？）甲○○拿到我家交給我。（甲○○拿給你時有無交代你交
給何人？）有，較早的一盒叫我交給顏洪強碖，後來二盒叫我交
給乙○○。叫我轉交給他們（即顏洪強碖及乙○○），以後選舉
時要幫忙。我拿到乙○○家時，沒人在。但隔天中午我打電話到
他家，向他說橄欖油是我拿過去，甲○○送給他，這次選舉多多
拜託。我送橄欖油給顏洪強碖，有向她說那是甲○○送的，選舉
多拜託。……甲○○分二次拿橄欖油禮盒給我，第一次拿一盒，
第二次拿二盒，第一次那盒叫我拿給顏洪強碖，第二次那二盒叫
我拿給乙○○。甲○○第二次拿一箱裡面有三盒，我拿二盒給乙
○○，一盒我自己留著，放在家裡。（甲○○拿橄欖油給你，是
否向你賄選？）是，有叫我支持他等語（九十一年度偵字第六七
六號偵查卷第九一、一０九、一一九頁）。是否全然不可信，即
非無再行研求之餘地。又公訴意旨另就甲○○為求當選，於九十
年十二月或九十一年一月間，分別以橄欖油禮盒（三瓶裝）向曾
陳雪賄選，及以七星牌洋煙向沈居財賄選部分，原判決均未予論
及，亦有疏漏，併予指明。檢察官上訴意旨指摘原判決不當，尚
非全無理由，應認仍有撤銷發回更審之原因。又原判決不另為無
罪之諭知部分（原判決理由甲、肆），基於審判不可分之原則，
亦一併發回，合予指明。
據上論結，應依刑事訴訟法第三百九十七條、第四百零一條，判
決如主文。
中　　華　　民　　國　九十四　年　　八　　月　十八　　日
                      最高法院刑事第六庭
                          審判長法官  莊　登　照
                                法官  洪　明　輝
                                法官  黃　一　鑫
                                法官  魏　新　和
                                法官  林　秀　夫
      本件正本證明與原本無異
                                      書  記  官
中　　華　　民　　國　九十四　年　　八　　月　二十五　日
                                                  Ｒ
